臺灣高等法院高雄分院刑事判決　　　 100年度交上易字第26號
上　訴　人
即　被　告　陳光榮
上列上訴人因公共危險案件，不服臺灣高雄地方法院99年度交易
字第74號中華民國100 年1 月14日第一審判決（起訴案號：臺灣
高雄地方法院檢察署99年度偵字第7653號），提起上訴，本院判
決如下：
    主  文
上訴駁回。
    事  實
一、陳光榮前於民國（下同）97年間，因違反臺灣地區與大陸地
    區人民關係條例案件，經臺灣高雄地方法院以97年度訴字第
    1475號判決有期徒刑5 月確定，入監服刑後，於98年7 月17
    日縮刑期滿執行完畢。詎仍不知悔改，明知服用酒類足以造
    成不能安全駕駛動力交通工具之危險，於99年2 月7 日16時
    許，在高雄市大寮區（99年12月25日改制前為高雄縣大寮鄉
    ○○○○路344 巷內與友人張俊斌一起飲用米酒後，由張俊
    斌於同日18時許，騎乘陳光榮所有車牌號碼OQC-656 號普通
    重型機車搭載陳光榮，為警攔查後（張俊斌酒後駕車部分，
    業經臺灣高雄地方法院99年度審交簡字第22219 號判處罪刑
    在案），將張俊斌與陳光榮帶至高雄市政府警察局林園分局
    大寮分駐所，警方將該機車發還陳光榮。陳光榮明知其注意
    力及控制力已受酒精影響而達不能安全駕駛動力交通工具之
    程度，竟仍騎乘該重型機車上路，嗣於同日23時20分許，在
    高雄市大寮區○○○路301 巷23號前，為警攔檢，經警員對
    其施以呼氣酒精濃度測試，測得其呼氣酒精濃度為每公升0.
    64毫克（mg /l ），而查悉上情。
二、案經高雄市政府警察局林園分局（99年12月25日改制前為高
    雄縣政府林園分局）報請臺灣高雄地方法院檢察署檢察官偵
    查起訴。
    理  由
一、證據能力：
    按被告以外之人（包括證人、鑑定人、告訴人、被害人及共
    同被告等）於審判外之陳述雖不符刑事訴訟法第159 條之1
    至之4 等4 條之規定，而經當事人於審判程序同意作為證據
    ，法院審酌該言詞陳述或書面陳述作成時之情況，認為適當
    者，亦得為證據；當事人、代理人或辯護人於法院調查證據
    時，知有刑事訴訟法第159 條第1 項不得為證據之情形，而
    未於言詞辯論終結前聲明異議者，視為有前項之同意，同法
    第159 條之5 定有明文。查本判決所引用之證據資料屬於被
    告以外之人於審判外之言詞、書面陳述者，查無符合刑事訴
    訟法第159 條之1 至之4 之情形，且均經本院於調查證據程
    序逐一提示並告以要旨，檢察官同意作為證據、被告未於言
    詞辯論終結前聲明異議，本院審酌上開證據作成時之情況，
    無不當取供或違反自由意志而陳述等情形，且均與本案待證
    事實具有關聯性，認為以之作為本案之證據亦屬適當，自均
    具有證據能力，而得採為認定事實之證據。
二、訊據上訴人即被告陳光榮固不否認於99年2 月7 日16時許，
    在高雄市大寮區○○○路344 巷內有飲用米酒；於同日23時
    20分許，在高雄市大寮區○○○路301 巷23號前，經警員對
    其施以呼氣後酒精濃度測試，測得呼氣後酒精濃度為每公升
    0.64毫克（mg/l）之事實；惟矢口否認有上開飲酒後，不能
    安全駕駛動力交通工具犯行，辯稱：當天張俊斌騎乘被告所
    有車牌號碼OQC-656 號普通重型機車後載被告，遭警方查獲
    酒駕後，警方於同日21時許，在高雄市政府警察局林園分局
    大寮分駐所將機車發還給被告，被告將機車牽回張俊斌住處
    後，在張俊斌家裡睡覺，被告是在睡覺時被警員林進發、蔡
    國和在張俊斌家裡叫被告起床實施酒測，當時有另一位綽號
    「龍仔」的人亦在張俊斌住處睡覺，當時被告並無騎機車云
    云。經查：
(一)、被告陳光榮於99年2 月7 日16時許，在高雄市大寮區○○○
    路344 巷內某處，與友人張俊斌一起飲用米酒後，由張俊斌
    於同日18時許，騎乘被告所有車牌號碼OQC-656 號普通重型
    機車搭載被告，為警攔查後，警方將張俊斌與被告帶至高雄
    市政府警察局林園分局大寮分駐所，並將該機車發還給被告
    後，於同日23時20分許，被告騎乘上開重型機車，在高雄市
    大寮區○○○路301 巷23號前，為警攔檢，經警員對其施以
    呼氣酒精濃度測試，測得其呼氣酒精濃度為每公升0.64毫克
    （mg /l ）等情，業據被告於警詢、偵查及原審供述：被告
    於99年2 月7 日16時許與友人張俊斌一同在高雄市大寮區○
    ○○路344 巷內喝酒，約在18時許，張俊斌騎乘被告所有OQ
    C-656 號重型機車搭載被告，被警方攔下後，將被告與張俊
    斌帶去大寮派出所製作筆錄，警察有將車子發還給被告；被
    告領車後，要騎去「斌仔」那裡，剛剛騎去「斌仔」那邊進
    去，於同日23時20分許，警方在張俊斌家門口對被告實施酒
    測等語（見警卷第2 至4 頁、偵查卷第5 至6 頁、原審交易
    字卷第25、112 至113 頁），核與證人張俊斌於原審證述：
    99年2 月7 日我與陳光榮一起喝酒，大約在同日晚間7 、8
    時許，我騎乘機車載被告為警查獲酒後駕車，被告有陪同我
    至大寮分駐所，我被送到林園分局之前，我請他先到我位於
    高雄市大寮區○○○路301 巷23號住處等我等語（見原審交
    易字卷第59至64頁），及證人即警員蔡國和、林進發於原審
    證稱：99年2 月7 日23時25分（應係23時20分之誤記）許，
    我們2 人騎機車巡邏至鳳林三路301 巷23號前，看到被告未
    戴安全帽從鳳林路口沿30 1巷往23號騎機車過來，我們2 人
    就直接把被告攔下來等語（見原審交易字卷第39至41、44至
    47頁）大致相符；本院為釐清案情，乃再傳喚承辦員警蔡國
    和，告以被告堅稱所辯情節，證人蔡國和仍為相同之證述（
    見本院卷第31頁）。此外，並有高雄市政府警察局林園分局
    大寮所酒精濃度呼氣測試報告、刑法第185 條之3 案件測試
    觀察記錄表、車號查詢重型機車車籍、高雄市政府警察局舉
    發違反道路交通管理事件通知單各1 紙（見警卷第5 、6 、
    14頁）、高雄市政府警察局林園分局99年7 月8 日高縣林警
    偵字第0990008264號函檢送職務報告及證人蔡國和、林進發
    於99年10月14日繪製之現場圖各1 紙（見原審交易字卷第12
    至13、51、52頁）在卷為憑，堪以認定。
(二)、被告固以前開情詞置辯。惟查，被告所辯當時有另一位綽號
    「龍仔」的人亦在張俊斌住處睡覺云云，然證人張俊斌於原
    審證稱：被告告訴我，我被移送分局之前，被告回去住處等
    我的電話，之後被告與一位綽號「豐仔」的人在我住處等語
    （見原審交易字卷第61頁），與被告所辯與其同在張俊斌住
    處睡覺之人綽號「龍仔」並不相符，且證人張俊斌於原審證
    稱：我沒有看到當天還有一個人在我住處睡覺，是被告告訴
    我，我才知道等語（見原審交易字卷第64頁），則證人張俊
    斌於99年2 月7 日當晚並未親自見聞有綽號「豐仔」之人在
    其住處，其證詞自難為有利於被告之認定。再者，被告於99
    年2 月7 日警詢時，員警向其確認查獲被告騎車過程，被告
    並未當場向員警異議表示其係在張俊斌住處睡覺被員警叫醒
    ，且向員警陳稱：又沒有說多快，也沒有出意外，伊多久沒
    出門啊；伊才剛出來，伊有帶工作帽，伊出門都會；伊要騎
    去「斌仔」（即張俊斌）那裡，伊現在要騎去「斌仔」那邊
    啦，剛剛騎去「斌仔」那邊進去，叫伊吹，伊是要等「斌仔
    」看有沒有消息，伊想說若他不方便，伊過去載他等語，業
    據原審當庭勘驗該警詢錄音無訛（見原審交易字卷第23、25
    頁），足見被告於警詢時已自承其被警方查獲時，係要騎機
    車至張俊斌住處，與前揭證人蔡國和、林進發於原審證述伊
    等巡邏時在高雄市大寮區○○○路301 巷23號（即張俊斌住
    處）前，見被告未戴安全帽自鳳林路口沿301 巷往23號騎機
    車過來等語，及證人蔡國和、林進發當庭繪製之現場圖（見
    原審交易字卷第51、52頁）所示被告行進方向情形相符，足
    認被告所辯其係在張俊斌住處睡覺，被員警叫醒實施酒測云
    云，應屬事後卸責之詞，不足採信。
(三)、按汽車駕駛人飲酒後其吐氣所含酒精成分超過每公升0.25毫
    克以上者，即不得駕車，道路交通安全規則第114 條第2 款
    定有明文。又刑法第185 條之3 規定之「服用酒類不能安全
    駕駛動力交通工具而駕駛」罪，係抽象危險犯，並不以發生
    具體危險為必要，對於呼氣酒精濃度已達每公升0.55亳克以
    上，肇事率為一般正常人之10倍，認為已達不能安全駕車之
    標準，此業經法務部88年5 月18日以法（88）檢字第001669
    號函公告週知。且依目前醫學一致見解認為，呼氣中酒精濃
    度達每公升0.25毫克以上時，將使駕駛人產生複雜之技巧障
    礙、駕駛能力變壞之行為表現，肇事比率較一般未飲酒時高
    出2 倍；呼氣中酒精濃度達每公升0.5 毫克以上時，將使駕
    駛人產生說話含糊、腳步不穩之行為表現，肇事比率較一般
    未飲酒時高出7 倍；呼氣酒精濃度達每公升0.55毫克以上時
    ，將使駕駛人產生平衡感與判斷力障礙升高之行為表現，肇
    事比率較一般未飲酒時高出10倍，有體內酒精濃度與肇事率
    之關係對照表1 紙附卷為佐（見偵查卷第14頁）。因該每公
    升0.55毫克之數值，係經由實際偵測所得之統計值，為經驗
    科學上所肯定之客觀實驗數據，是以該數值作為絕對不能安
    全駕駛之標準，不僅不違反經驗法則，且免舉證之困難。準
    此，若吐氣酒精濃度達每公升0.55毫克以上時，應認已達絕
    對不能安全駕駛之程度。查本件被告於99年2 月7 日16 時
    許，飲用酒類後，於同日23時20分許，騎乘上開機車，在高
    雄市大寮區○○○路301 巷23號前為警攔檢，對其施以酒精
    濃度測試，測得其呼氣酒精濃度為每公升0.64毫克，已逾上
    述之認定標準，顯然已達不能安全駕駛動力交通工具之程度
    。
(四)、綜上所述，被告所辯，不足採信。本案事證明確，被告不能
    安全駕駛動力交通工具之犯行，堪以認定，應依法論科。
三、核被告所為係犯刑法第185 條之3 不能安全駕駛動力交通工
    具罪。被告前於97年間，因違反臺灣地區與大陸地區人民關
    係條例案件，經臺灣高雄地方法院以97年度訴字第1475號判
    決有期徒刑5 月確定，入監服刑後，甫於98年7 月17日縮刑
    期滿執行完畢，有臺灣高等法院被告前案紀錄表1 份在卷為
    憑，其於有期徒刑執行完畢後5 年以內，故意再犯本件有期
    徒刑以上之罪，為累犯，應依刑法第47條第1 項之規定，加
    重其刑。
四、原審以被告不能安全駕駛動力交通工具犯行，罪證明確，是
    適用刑法第185 條之3 、第47條第1 項、第41條第1 項前段
    ，刑法施行法第1 條之1 第1 項規定，審酌被告在酒後已達
    不能安全駕駛動力交通工具之程度，猶漠視自己安危，罔顧
    公眾行之安全，貿然駕駛上開重型機車上路，雖未因此發生
    車禍事故，但已對其他用路人之交通安全構成極大威脅，所
    為實無可取，復參以其呼氣中酒精濃度達每公升0.64毫克，
    及其犯罪後之態度等一切情狀，量處有期徒刑4 月，並諭知
    如易科罰金，以新臺幣1 千元折算1 日。原審認事用法核無
    違誤，量刑亦稱允當，被告上訴意旨仍執陳詞否認犯罪，而
    指摘原判決不當，為無理由，應予駁回。
據上論斷，應依刑事訴訟法第368條，判決如主文。
本案經檢察官李門騫到庭執行職務。
中    華    民    國  100     年    4     月    14    日
                  刑事第六庭    審判長法  官  王憲義
                                      法  官  簡志瑩
                                      法  官  邱永貴
以上正本證明與原本無異。
不得上訴。
中    華    民    國  100     年    4     月    14    日
                                      書記官  盧雅婷
附錄本判決論罪科刑法條：
中華民國刑法第185 條之3
服用毒品、麻醉藥品、酒類或其他相類之物，不能安全駕駛動力
交通工具而駕駛者，處1 年以下有期徒刑、拘役或科或併科15萬
元以下罰金。